【裁判字號】    97,消債更,43
【裁判日期】    970930
【裁判案由】    聲請更生程序
【裁判全文】
臺灣高雄地方法院民事裁定          97年度消債更字第43號
聲  請  人  甲○○○
上列當事人因消費者債務清理事件聲請更生，本院裁定如下：
    主  文
聲請駁回。
聲請費用由聲請人負擔。
    理  由
一、聲請意旨略以：伊因有不能清償情事，曾依「中華民國銀行
    公會會員辦理消費金融案件無擔保債務協商機制」（下稱無
    擔保協商）申請債務協商，經協商成立，約定自民國（下同
    ）96年3 月起，分100 期，每月應繳納為新台幣（下同）15
    ,909 元 ，因聲請人每月收入為25,000元左右，扣除每月必
    要生活費用、勞健保費用、子女教育費用、家計預備金等計
    約47,311元，實已不足支付如此龐大之協商還款金額，迫不
    得已僅得選擇毀諾一途，並非惡意，實係因其客觀上確有不
    可歸責之事由所致。又伊無擔保或無優先權之債務總額未逾
    1,200 萬元，復未經法院裁定開始清算程序或宣告破產，爰
    提出聲請更生等語。
二、經查：
（一）按「債務人與金融機構協商成立者，不得聲請更生或清算
      。但因不可歸責於己之事由，致履行顯有重大困難者，不
      在此限」、「本條例施行前，債務人依金融主管機關協調
      成立之中華民國銀行公會會員，辦理消費金融案件無擔保
      債務協商機制與金融機構成立之協商，準用前項之規定」
      ，消費者債務清理條例第151 條第5 、6 項定有明文。
（二）聲請人主張上情，業據提出債權人清冊、財產及收入狀況
      說明書、債務協商協議書暨無擔保債務還款計畫書、戶籍
      謄本、聲請人之94年、95、96年財政部國稅局綜合所得稅
      各類所得資料清單及財產歸屬資料清單、存摺影本、當事
      人綜合信用報告、勞工保險被保險人投保資料表、協議書
      、戶籍謄本、收入證明切結書、無擔保債務還款計畫、水
      電費收據等為證。
（三）依前開消費者債務清理條例第151 條第5 項規定，債務清
      償方案成立後，應由債務人按其條件履行，如於其後發生
      情事變更，在清償期間內之收入或收益不如預期，致該方
      案履行困難甚或履行不能，而有不可歸責於己之事由，始
      能聲請更生或清算。此項規定旨在避免債務人任意毀諾已
      成立之協商，濫用更生或清算之裁判上債務清理程序，蓋
      以債務清償方案係經當事人行使程序選擇權所為之債務清
      理契約，債務人應受該成立之協議所拘束。債務人既已與
      金融機構協商成立，如認該協商方案履行有其他不適當情
      形，自仍應再循協商途徑謀求解決。本件聲請人前於96年
      2 月3 日與銀行債務協商成立後毀諾未依協議還款，是否
      有任何重大變化之情事，聲請人並未提出事證敘明，且上
      開協商條件既係由聲請人與最大債權銀行雙方達成協議，
      在客觀事實未有顯著變動情形，聲請人所主張其收入與支
      出均屬其協商時可得預見並據以評估此一協商方案是否逾
      越其負擔範圍，故「協商條件之嚴苛」顯與「不可歸責於
      己之事由致履行顯有重大困難」之要件不符。況聲請人協
      商當時之收入為每月12,000元，此有聲請人收入證明切結
      書為證，而聲請人自承現收入為每月25,000元，可見其現
      之收入遠高於協商時，益難見有聲請更生之必要。
（四）綜合以上，本件聲請更生，聲請人既無法舉證證明與金融
      機關達成協商後有不可歸責於己之事由致履行顯有重大困
      難，難謂其符合消費者債務清理條例第151 條第5 項之規
      定，應予駁回。
三、程序費用負擔之裁判依據：依消費者債務清理條例第15條準
    用民事訴訟法第78條之規定，裁定如主文第2 項所示。
中    華    民    國    97    年    9     月    30    日
                  民事鳳山分庭   法  官  林意芳
上為正本係照原本作成。
如不服本裁定，應於裁定送達後10日內，以書狀向本院提出抗告
，並繳納抗告費新臺幣1千元。
中    華    民    國    97    年    9     月    30    日
                                 書記官  陸艷娣


司法院資訊處製作；財團法人民間司法改革基金會備份。
